臺灣花蓮地方法院民事判決　　　　　　　 95年度訴字第306號
原　　　告　甲○○
被　　　告　乙○○
上列當事人間侵權行為損害賠償事件，本院於九十六年五月十日
言詞辯論終結，判決如下：
    主  文
被告應給付原告新台幣陸拾萬元，及自民國95年11月8日起至清
償日止，按年息5％計算之利息。
原告其餘之訴駁回。
訴訟費用由被告負擔十分之六；其餘由原告負擔。
本判決第一項於原告以新台幣貳拾萬元供擔保後，得假執行。但
被告如以新台幣陸拾萬元預供擔保，得免為假執行。
原告其餘假執行之聲請駁回。
    事  實  及  理  由
一、原告起訴主張：
（一）原告與訴外人王敏原為夫妻，於婚姻關係存續期間，被告
      乙○○明知王敏為有配偶之人，二人竟分別基於通姦及相
      姦之犯意，自民國92年9月間起至94年9月5日止，連續發
      生多次性行為，嗣經原告發現並提起告訴後，被告即因犯
      相姦罪嫌，經本院刑事庭以95年度簡上字第87號判處被告
      有期徒刑5月，得易科罰金確定。
（二）按因故意或過失，不法侵害他人之權利者，負損害賠償責
      任；數人共同不法侵害他人之權利者，連帶負損害賠償責
      任；不法侵害他人基於配偶關係之身分法益而情節重大者
      ，被害人非財產上損害，亦得請求賠償相當之金額，民法
      第184條第1項前段、第185條第1項、第195條第3項各定有
      明文。原告與王敏於85年間結婚，原本感情和睦，相依相
      持，且原告對王敏疼愛有加，被告竟在明知王敏為有配偶
      之人之情形下，引誘王敏與之相姦，導致原告與王敏間之
      感情生變、婚姻破裂，終至離婚，原告離婚後方之係因被
      告介入家庭所致，因此深受打擊，精神上痛苦無以復加，
      原告為17年生，目前只有老人津貼5,000元之收入，而且
      沒有親人相伴，爰依民法上開規定，請求被告負損害賠償
      責任。
（三）並聲明：1.被告應給付原告新台幣100萬元，及自起訴狀
      繕本送達翌日（即95年11月8日）起至清償日止按年息5%
      計算之利息。2.原告願供擔保，請准宣告假執行。
二、被告對於本院95年度簡上字第87號刑事判決認定被告與訴外
    人王敏通姦之事實並不爭執，惟辯稱：
（一）是原告前妻王敏介入他的家庭生活。王敏表示和原告年齡
      差距大，相處有些問題，所以有時候需要他的協助，原告
      與王敏已經於94年9月5日離婚，顯見二人感情不睦。而後
      他決定要與王敏分手，王敏心有不甘，才會在與原告離婚
      5月之後，請原告提出刑事告訴。原告是於離婚之後才知
      悉他與王敏相姦情形，所以原告顯然並沒有精神上損害。
（二）並聲明：原告之訴駁回。
三、得心證之理由：
（一）原告主張其與訴外人王敏原為夫妻，於婚姻關係存續期間
      ，被告明知王敏為有配偶之人，竟仍基於相姦之犯意，自
      92年9月間起至94年9月5日止，連續發生多次性行為之事
      實，為兩造所不爭執，且有原告提出之本院95年簡上字第
      87號刑事判決一份附卷可按。另本院依職權調閱上述95
      年度簡上字第87號妨害家庭刑事案件之全部卷宗查核結果
      ，被告因上開相姦事實，經判決有期徒刑5月，如易科罰
      金，以參佰元折算壹日確定，此有上開刑事案卷及歷審確
      定判決書附卷可按，原告主張被告與王敏相姦之事實堪認
      屬實。
（二）本件爭執之重點應在於原告請求精神上之損害賠償，有無
      理由？如有理由，原告請求之慰撫金以若干為適當？茲敘
      述如下：
    1.按因故意或過失，不法侵害他人之權利者，負損害賠償責
      任。故意以背於善良風俗之方法，加損害於他人者亦同。
      違反保護他人之法律，致生損害於他人者，負賠償責任。
      但能證明其行為無過失者，不在此限。數人共同不法侵害
      他人之權利者，連帶負損害賠償責任。又不法侵害他人之
      身體、健康、名譽、自由、信用、隱私、貞操，或不法侵
      害其他人格法益而情節重大者，被害人雖非財產上之損害
      ，亦得請求賠償相當之金額。前二項規定，於不法侵害他
      人基於父、母、子、女或配偶關係之身分法益而情節重大
      者，準用之，民法第184條、第185條第1項前段、第195條
      第1項及第3項分別定有明文。又婚姻係以夫妻之共同生活
      為其目的，配偶應互相協力保持其共同生活之圓滿安全及
      幸福，而夫妻互守誠實，係為確保其共同生活之圓滿安全
      及幸福之必要條件，故應解為配偶因婚姻契約而互負誠實
      之義務，配偶之一方行為不誠實，破壞共同生活之圓滿安
      全及幸福者，即為違反因婚姻契約之義務而侵害他方之權
      利（最高法院55年台上字第2053號判例參照），而與有配
      偶之人相姦，亦足以破壞他人夫妻間之共同生活，非法之
      所許，從公序良俗之觀點可得斷言，對於通姦人之配偶應
      構成侵權行為。
    2.被告於原告與訴外人王敏婚姻關係存續中之92年9月23 日
      起至94年9月5日止，與原告配偶王敏連續發生多次相姦行
      為，參以原告與王敏於94年9月5日離婚後，被告與王敏直
      至94年12月17日仍連續有多次之性行為之事實，此業經訴
      外人及被告於警詢、偵查及本院刑事庭審理時供承不諱，
      依一般社會通念，足認被告與王敏之相姦行為已足以破壞
      原告與其妻王敏之間共同生活之圓滿及幸福，對於原告基
      於配偶關係之身分法益構成不法之重大侵害。而原告與訴
      外人王敏於85年間結婚，於近10年後之94年9月間方因被
      告介入家庭而離婚，雖原告係於事後才知悉訴外人王敏之
      離婚原因係與被告通姦，然並不因原告係於離婚後才知情
      而得認原告知情後不會因此受有痛苦，是被告前揭所辯並
      不足採，本件堪認原告因被告與前妻於婚姻關係期間之通
      、相姦行為受有精神上相當程度之痛苦。故原告自得依民
      法第184條第1項、第195條第3項、第1項之規定，請求被
      告負侵權行為損害賠償責任。
    3.按慰撫金之核給標準，應斟酌雙方身分、地位及經濟狀況
      及其他各種情形核定之，最高法院76年台上字第1908號判
      例可資參照。本院審酌被告乙○○於警詢中自承係在任職
      豐田派出所所長期間認識其轄區列冊之大陸配偶王敏，並
      進而發生性行為，顯見其身為警務人員，未潔身自愛，以
      身作則，反因執行職務之便，進而與王敏為相姦行為長達
      2年，致侵害原告婚姻生活之美滿。又原告自述為17年生
      ，目前只有老人津貼5,000元之收入，而且沒有親人相伴
      ，暨被告乙○○原為警務人員，大專畢業，目前退休無業
      ，然於93年間申報薪資所得為1,051,887元、94年間申報
      薪資所得為1,147,258元，且名下有土地、房屋各一筆、
      汽車一輛（有國稅局花蓮縣分局函及所附93、94年綜合所
      得稅各類所得資料清單、財產歸屬資料清單為憑）等兩造
      之身分、地位、經濟狀況等一切情狀，認為原告訴請被告
      給付之慰撫金金額以60萬元為適當，至原告逾此部分請求
      ，即屬無據，不應准許。
（三）從而，原告依據侵權行為之法律關係，請求被告給付精神
      慰撫金60萬元及自起訴狀繕本送達翌日起（即95年11月8
      日起）至清償日止，按年息5%計算之利息，為有理由，應
      予准許。至原告逾此部分之請求，為無理由，應予駁回。
四、因本件事證已臻明確，兩造其餘主張陳述及所提之證據，經
    本院斟酌後，認與判決結果不生影響，均毋庸再予論述，附
    此敘明。
五、原告陳明願供擔保，聲請宣告假執行及免為假執行，就原告
    勝訴部分，經核並無不合，爰酌定相當之擔保金額准許之；
    至於原告敗訴部分，其假執行之聲請已失所依據，不應准許
    ，爰併予駁回。
六、據上論結，本件原告之訴，為一部有理由，一部無理由，依
    民事訴訟法第79條、第390條第2項，判決如主文。
中　　華　　民　　國　　96　　年　　5 　　月　　30　　日
  　　　　　　　臺灣花蓮地方法院民事庭
                    法      官　陳雅敏
上列為正本係照原本作成。
如不服本判決，應於送達後20日內，向本院提出上訴狀並表明上
訴理由，如於本判決宣示後送達前提起上訴者，應於判決送達後
20日內補提上訴理由書(須附繕本)。
中　　華　　民　　國　　96　　年　　5 　　月　　30　　日
                    法院書記官  邱鴻志
